臺灣臺中地方法院民事裁定            100年度監宣字第326號
聲  請  人  劉春桃
相  對  人  蔡柏弘
上列聲請人聲請監護宣告事件，本院裁定如下：
    主  文
宣告蔡柏弘（男、民國○○○年○月○○○日生、國民身分證統
一編號：Ｚ000000000）為受監護宣告之人。
選定劉春桃為受監護宣告之人之監護人。
指定蔡瓊雯為會同開具財產清冊之人。
聲請費用由受監護宣告之人負擔。
    理  由
一、聲請意旨略以：聲請人劉春桃（女、民國○○年○月○○日生、
    國民身分證統一編號：Ｚ000000000號）為相對人蔡柏弘（男
    、68年9月29日生、國民身分證統一編號：Ｚ000000000號）
    之母，相對人於70年間因極度智能不足，延醫診治但不見起
    色，已無法自行處理事務，不能為意思表示或受意思表示，
    為此聲請對其為監護之宣告，並請選定聲請人為監護人，另
    請指定相對人之姊蔡瓊雯（女、63年12月8日生、國民身分
    證統一編號：Ｚ000000000號）為會同開具財產清冊之人等語
    。
二、按對於因精神障礙或其他心智缺陷，致不能為意思表示或受
    意思表示，或不能辨識其意思表示之效果者，法院得因本人
    、配偶、四親等內之親屬、最近一年有同居事實之其他親屬
    、檢察官、主管機關或社會福利機構之聲請，為監護之宣告
    。受監護宣告之人應置監護人。法院為監護之宣告時，應依
    職權就配偶、四親等內之親屬、最近一年有同居事實之其他
    親屬、主管機關、社會福利機構或其他適當之人選定一人或
    數人為監護人，並同時指定會同開具財產清冊之人。法院選
    定監護人時，應依受監護宣告之人之最佳利益，優先考量受
    監護宣告之人之意見，審酌一切情狀，並注意下列事項：一
    、受監護宣告之人之身心狀態與生活及財產狀況。二、受監
    護宣告之人與其配偶、子女或其他共同生活之人間之情感狀
    況。三、監護人之職業、經歷、意見及其與受監護宣告之人
    之利害關係。四、法人為監護人時，其事業之種類與內容，
    法人及其代表人與受監護宣告之人之利害關係，民法第14條
    第1項、第1110條、第1111條第1項、第1111條之1分別定有
    明文。
三、經查：
  (一)聲請人主張之事實，業據提出戶籍謄本、診斷證明書、身心
    障礙手冊等為證。本院囑託桃園地方法院法官於鑑定人即桃
    園縣中壢市迎旭診所邱瑞祥醫師前詢問相對人，相對人就訊
    問姓名、年籍等問題均無回應（詳卷附100年11月30日訊問
    筆錄參照）。嗣經鑑定醫師再為進一步之診斷，其鑑定結果
    ，認相對人為極重度智能不足，認知功能已嚴重受損，完全
    無處理個人事務之能力，已不能為意思表示、受意思表示或
    辨識意思表示。本院審酌上開訊問結果及鑑定醫師所為之鑑
    定意見，認相對人因精神障礙，致不能為意思表示或受意思
    表示，亦不能辨識其意思表示效果，故聲請人聲請對相對人
    為監護之宣告，為有理由，應予准許。
  (二)又聲請人為相對人之母，有戶籍謄本在卷可憑，而相對人之
    姐蔡瓊雯及蔡惠萍均同意由聲請人擔任相對人之監護人，且
    聲請人亦同意擔任監護人，有戶籍謄本、親屬團體會議推定
    監護人說明書附卷可稽。本院參酌前揭各情，認由聲請人任
    相對人之監護人，最能符合受監護宣告之人之最佳利益，爰
    選定聲請人為監護人。
  (三)另蔡瓊雯係相對人之姊，有戶籍謄本在卷可憑，而聲請人、
    相對人之姐蔡惠萍均推定蔡瓊雯任相對人之會同開具財產清
    冊之人，且蔡瓊雯亦同意任會同開具財產清冊之人，亦有戶
    籍謄本、親屬團體會議推定監護人說明書、同意書附卷可稽
    ，爰指定蔡瓊雯為會同開具財產清冊之人。
四、末按民法第1113條準用同法第1099條之規定，監護開始時，
    監護人對於受監護人之財產，應依規定會同遺囑指定、當地
    直轄市、縣（市）政府指派或法院指定之人，於二個月內開
    具財產清冊，並陳報法院，附此敘明。
五、依民事訴訟法第608條第1項，裁定如主文。
中    華    民    國  100    年    12   月    14    日
                  家事法庭    法  官  涂秀玲
正本係照原本作成。
如不服本裁定關於選定監護人及指定會同開具財產清冊之人等部
分，應於送達後十日內向本院提出抗告狀，並繳納抗告費新臺幣
一千元；其餘關於宣告監護之部分，不得抗告。
中    華    民    國  100    年    12   月    14    日
                              書記官  薛淑玲